【裁判字號】    97,訴,427
【裁判日期】    970331
【裁判案由】    毒品危害防制條例
【裁判全文】
臺灣高雄地方法院刑事判決               97年度訴字第427號
公  訴  人  臺灣高雄地方法院檢察署檢察官
被      告  甲○○
                    （現於高雄第二監獄執行中）
上列被告因毒品危害防制條例案件，經檢察官提起公訴（96年度
毒偵字第10548 號），及移送併辦（97年度毒偵字第1517號），
被告於準備程序中就被訴事實為有罪之陳述，經本院告知簡式審
判程序之旨，並聽取被告與公訴人之意見後，本院裁定進行簡式
審判程序，判決如下：
    主  文
甲○○施用第一級毒品，累犯，處有期徒刑捌月，扣案注射針筒
壹支，沒收銷燬。
    事  實
一、甲○○前因肅清煙毒條例案件，經本院以82年度訴字第3843
    號判處有期徒刑3 年2 月、褫奪公權2 年，並經台灣高等法
    院高雄分院以83年度上訴字第566 號駁回上訴確定；繼因違
    反麻醉藥品管理條例案件，經本院以82年度易字第6134號判
    處有期徒刑6 月確定，上開2 案並經裁定定其應執行刑為有
    期徒刑3 年7 月確定；更因懲治盜匪條例案件，經本院以83
    年度訴字第767 號判處有期徒刑7 年2 月確定；再因違反麻
    醉藥品管理條例案件，經本院以83年度易字第2604號判處有
    其徒刑7 月確定，上開4 案合併接續執行，於民國89年3 月
    31日縮短刑期假釋出監，假釋期間並付保護管束，嗣經撤銷
    假釋執行殘刑，於94年1 月21日縮刑期滿徒刑執行完畢。另
    因施用毒品案件，經台灣台東地方法院以90年度毒聲字第37
    4 號裁定送觀察、勒戒後，認有繼續施用傾向，復經該院以
    90年度毒聲字第406 號裁定送強制戒治，嗣經裁定停止戒治
    ，所餘戒治期間並付保護管束，於91年9 月17日保護管束期
    滿未經撤銷而視為已執行完畢，並由台灣台東地方法院檢察
    署檢察官以91年度戒毒偵字第40號為不起訴處分確定；復因
    施用毒品案件，經本院以96年度訴字第3591號判處有期徒刑
    8月確定。猶不知戒絕毒癮，明知海洛因及甲基安非他命分
    別係毒品危害防制條例第2 條第2 項第1 款及第2 款所分別
    明定之第一級毒品及第二級毒品，不得持有、施用，竟於強
    制戒治執行完畢釋放後5 年內，再犯上開施用毒品罪，並經
    判刑確定後，仍不知警惕，復基於施用第一級毒品海洛因、
    第二級毒品甲基安非他命之犯意，於96年11月20日下午1 、
    2 時許，在高雄市某處公廁內，以將第一級毒品海洛因及第
    二級毒品甲基安非他命混合後摻水注入注射針筒內注射之方
    式，同時施用第一級毒品海洛因及第二級毒品甲基安非他命
    1 次。嗣於96年11月20日16時許，在高雄市三民區○○○路
    178 號前，因形跡可疑，經警方盤查，自其身上扣得白色粉
    末1 包（檢驗前淨重0. 374公克、檢驗後淨重0.357 公克）
    及含海洛因殘渣之注射針筒1 支，並徵得其同意採集尿液送
    驗，結果呈嗎啡及甲基安非他命陽性反應；復於96年11月21
    日10時許，在高雄市三民區○○○路172 號，因警方另案執
    行搜索，徵得在場之甲○○同意，採集其尿液送驗，結果呈
    嗎啡及甲基安非他命陽性反應，始悉上情。
二、案經高雄縣政府警察局林園分局、高雄市政府警察局三民第
    一分局報請台灣高雄地方法院檢察署檢察官偵查起訴及移送
    併辦。
    理  由
一、按被告甲○○所為係犯死刑、無期徒刑、最輕本刑為3 年以
    上有期徒刑以外之罪，其於準備程序中就被訴事實為有罪之
    陳述，經受命法官告知簡式審判程序之旨，並聽取公訴人、
    被告之意見後，本院合議庭認為適宜由受命法官獨任進行簡
    式審判程序，依刑事訴訟法第273 條之1 第1 項規定，裁定
    由受命法官獨任進行審判程序，合先敘明。
二、上揭事實，業據被告於本院審理時供承不諱，且被告各於96
    年11月20日16時許、96年11月21日10時許，為警查獲後所採
    集之尿液，經送檢驗之結果，乃均呈現嗎啡及甲基安非他命
    陽性反應，此有台灣檢驗科技股份有限公司KH2007B0000000
    及尿液代號與真實姓名對照表、高雄市立凱旋醫院96年12月
    3 日A00000000 號濫用藥物尿液檢驗報告及96年度毒品防制
    條例尿液送驗編號與真實姓名對照表各1 份附卷可稽，且96
    年11月20日所查扣之注射針筒1 支，經本院送請正修科技大
    學就其是否含有第一級毒品海洛因殘渣乙事進行鑑定，結果
    亦確有第一級毒品海洛因陽性反應，有正修科技大學超微量
    研究科技中心報告編號：DR00-0000-000 號檢驗報告1 份在
    卷可稽。而本件扣案注射針筒雖因本院僅就其是否含有第一
    級毒品海洛因殘渣進行檢驗，未曾就其是否亦含有甲基安非
    他命殘渣乙情進行檢驗，惟不同吸毒族群及不同毒品種類，
    可能有不同的施用方式，若將海洛因與甲基安非他命混合置
    於玻璃球中以燒烤方式吸食，於施用者之尿液中應可檢出嗎
    啡（海洛因主要代謝物之一）、甲基安非他命之陽性反應；
    又毒品施用後於尿液中可檢出之時間，受施用劑量及頻率、
    施用方式、飲水量多寡、個人體質及其代謝情況等因素影響
    因個案而異，一般可檢出之時間為海洛因服用後2-4 天、嗎
    啡2-4 天、安非他命1-4 天、甲基安非他命1-5 天、MDMA1-
    4 天、大麻1-10天，業經行政院衛生署管製藥品管理局分別
    以93年9 月6 日管檢字第0930008112號、92年3 月10日管檢
    字第0920001495號函函示明確。是被告之任意性自白核與事
    實相符，洵堪採為論罪科刑之依據。本案事證明確，被告上
    開施用毒品犯行，堪以認定。
三、按毒品危害防制條例前於92年7 月9 日修正公布，自93年1
    月9 日施行，觀之該條例第20條、第23條之立法理由，修正
    後毒品危害防制條例就施用毒品者，只於「初犯」及「5 年
    後再犯」二種情形，有其追訴條件之限制，即須於初犯經觀
    察、勒戒或強制戒治釋放後，5 年內均無施用毒品之行為，
    始能認其前所實施之觀察、勒戒或強制戒治已足遮斷毒癮，
    而得於5 年後再犯時，再予適用初犯之規定，重行觀察、勒
    戒等程式。倘5 年內已經再犯，被依法追訴處罰，縱其第3
    次（或第3 次以上）施用毒品之時間在初犯釋放5 年以後，
    即與「5 年後再犯」之情形有別，且因已於「5 年內再犯」
    ，顯見其再犯率甚高，原實施觀察、勒戒或強制戒治，已無
    法收其實效，而無5 年戒斷期之存在，自無再經觀察、勒戒
    及強制戒治之必要，應得逕行追訴處罰（最高法院95年台上
    字第1071號判決參照）。本件被告因施用毒品案件，經台灣
    台東地方法院以90年度毒聲字第374 號裁定送觀察、勒戒後
    ，認有繼續施用傾向，復經該院以90年度毒聲字第406 號裁
    定送強制戒治，嗣經裁定停止戒治，所餘戒治期間並付保護
    管束，於91年9 月17日保護管束期滿未經撤銷而視為已執行
    完畢，並由台灣台東地方法院檢察署檢察官以91年度戒毒偵
    字第40號為不起訴處分確定；復因施用毒品案件，經本院以
    96 年 度訴字第3591號判處有期徒刑8 月確定等節，此有臺
    灣高雄地方法院檢察署刑案資料查註紀錄表、全國施用毒品
    案件紀錄表及臺灣高等法院被告前案紀錄表各1 份在卷可參
    ，是被告於強制戒治執行完畢釋放後，5 年內再犯上開施用
    毒品罪，並經判決處刑，則其再度犯本件施用毒品犯行，雖
    距前述強制戒治執行完畢釋放後已逾5 年，揆諸前開說明，
    仍應依法論科。
四、核被告所為，係犯毒品危害防制條例第10條第1 項之施用第
    一級毒品海洛因罪及同條第2項之施用第二級毒品甲基安非
    他命罪。其持有第一級毒品海洛因及第二級毒品甲基安非他
    命之低度行為，分別為施用第一級毒品海洛因及第二級毒品
    甲基安非他命之高度行為所吸收，不另論罪。被告供稱其於
    96年11月20日係同時施用上開二種毒品，因公訴人並未舉證
    被告係分別施用，依「罪證有疑，利於被告」之原則，應認
    被告係同時施用上開二種毒品。被告以一行為同時觸犯施用
    第一級毒品與第二級毒品之2 罪，為想像競合犯，應從施用
    第一級毒品海洛因之重罪處斷。公訴意旨認二罪應分論併罰
    ，尚有未恰，另檢察官移送併辦之犯罪事實與本案起訴事實
    為同一事實，本院爰併予審理之，均併此敘明。再被告因肅
    清煙毒條例案件，經本院以82年度訴字第3843號判處有期徒
    刑3 年2 月、褫奪公權2 年，並經台灣高等法院高雄分院以
    83年度上訴字第566 號駁回上訴確定；繼因違反麻醉藥品管
    理條例案件，經本院以82年度易字第6134號判處有期徒刑6
    月確定，上開2 案並經裁定定其應執行刑為有期徒刑3 年7
    月確定；更因懲治盜匪條例案件，經本院以83 年 度訴字第
    767 號判處有期徒刑7 年2 月確定；再因違反麻醉藥品管理
    條例案件，經本院以83年度易字第2604號判處有期徒刑7 月
    確定，上開4 案合併接續執行，於89年3 月31日縮短刑期假
    釋出監，假釋期間並付保護管束，嗣經撤銷假釋執行殘刑，
    於94年1 月21日縮刑期滿徒刑執行完畢乙節，有臺灣高雄地
    方法院檢察署刑案資料查註紀錄表、臺灣高等法院被告前案
    紀錄表各1 份在卷可憑，其於刑之執行完畢後，5 年內再犯
    本件有期徒刑以上之罪，為累犯，應依刑法第47條第1 項規
    定，加重其刑。爰審酌被告經觀察、勒戒與強制戒治並處刑
    後，仍未能戒絕其毒癮而再次違犯施用毒品罪，足證前開保
    安處分措施及處刑均已難矯治其惡性，惟念其於犯罪後坦承
    犯行及所犯為自戕行為等一切情狀，量處如主文所示之刑，
    以資懲儆。至扣案注射針筒1 支，經檢驗呈第一級毒品海洛
    因陽性反應，已如前述，其針筒顯留有毒品之殘渣，而與其
    上殘留之毒品，衡情已難以分析剝離，亦無析離實益，當應
    整體視為毒品，不問屬於犯人與否，應依毒品危害防制條例
    第18條第1 項前段之規定宣告沒收銷燬之；另扣案白色粉末
    1 包（檢驗前淨重0. 374公克、檢驗後淨重0.357 公克），
    經檢驗並無毒品反應，有高雄市立凱旋醫院高市凱醫驗字第
    5858號濫用藥物成品檢驗鑑定書1 份在卷可參，於此並無證
    據證明其與本案犯行有何相關，爰不予宣告沒收。
據上論斷，應依刑事訴訟法第273 條之1 第1 項、第299 條第1
項前段，毒品危害防制條例第10條第1 項、第2 項、第18條第1
項前段，刑法第11條、第55條、第47條第1 項，判決如主文。
本案經檢察官王朝弘到庭執行職務。
中    華    民    國    97    年    3     月    31    日
                  刑事第十三庭  法  官  郭宜芳
以上正本證明與原本無異。
如不服本判決應於收受本判決後10日內向本院提出上訴書狀，並
應敘述具體理由，如未敘述上訴理由者，應於上訴期間屆滿後20
日內補提理由書狀於本院（均須按他造當事人之人數附繕本）「
切勿逕送上級法院」。
                                書記官  李崑良
中    華    民    國    97    年    3     月    31    日
附錄本判決論罪法條全文：
毒品危害防制條例第10條：
  施用第一級毒品者，處6月以上5年以下有期徒刑。
  施用第二級毒品者，處3年以下有期徒刑。


司法院資訊處製作；財團法人民間司法改革基金會備份。
